臺灣臺東地方法院交通事件裁定　　　　　　　　　　　　九十四年度交聲字第五號
　　原處分機關　交通部公路總局高雄區監理所臺東監理站
　　代　表　人　丙○○
　　異　議　人
　　即受處分人　甲○○○
右列受處分人因違反道路交通管理處罰條例案件，對於交通部公路總局高雄區監理所
臺東監理站中華民國九十四年一月四日所為之處分（原處分案號：東監違字第裁八一
─Ｔ00000000號），聲明異議，本院裁定如左：
    主  文
異議駁回。
    理  由
一、按汽車駕駛人，駕駛車輛未隨身攜帶駕駛執照者，處新臺幣（下同）三百元以上
    六百元以下罰鍰，道路交通管理處罰條例第二十五條第一項第三款定有明文。又
    汽車駕駛人拒絕接受酒精濃度測試之檢定者，處六萬元罰鍰，並當場移置保管其
    車輛及吊銷其駕駛執照，同條例第三十五條第三項前段亦定有明文。次按行為人
    有違反前開條例之情形且屬當場舉發者，應填製舉發違反道路交通管理事件通知
    單，如被查獲之駕駛人或行為人為受處分人時，應將該通知單填記後交付該行為
    人簽名或蓋章收受之；拒絕簽章者，並記明其事由，視為已收受，違反道路交通
    管理事件統一裁罰基準及處理細則第十一條第一項第一款亦定有明文。
二、本件係原處分機關認異議人即受處分人甲○○○於民國九十三年十一月二十日晚
    上十一時四十七分許，駕駛車牌號碼ＷＴ─四六六九號自用小客車，在臺東縣臺
    東市○○街四一巷二號前，遭警上前盤查，要求異議人出示駕駛執照並進行酒精
    濃度測試，惟異議人拒絕出示駕駛執照及接受酒精濃度測試之檢定，經臺東縣警
    察局交通警察隊警員掣單舉發，乃以異議人違反道路交通管理處罰條例第二十五
    條第三款、第三十五條第三項、第六十七條第二項規定，對異議人為裁處罰鍰六
    萬零三百元，並吊銷其駕駛執照，三年內不得考領之處分。
三、異議意旨略以：異議人於九十三年十一月二十日晚間自臺東火車站搭載子女返家
    ，抵臺東市○○街四一巷二號家門時，遭未出示證件、不明身分之二人喝令異議
    人酒測，惟異議人當日係因穿高跟鞋，踩離合器時不是很穩，致車身有些微頓行
    現象，並無酒後駕車情事，是異議人為自我防禦及抵制詐欺集團，乃未予理會，
    惟該二人經異議人要求出示證件仍拒不出示證件以證明其等身份，強要異議人提
    供駕照並接受酒測，復逕行舉發異議人違規開立罰單，並強行駕走異議人駕駛之
    自用小客車置於拖吊場內，顯然有濫用職權之嫌，為此聲明異議。
四、經查：
（一）本件異議人於九十三年十一月二十日晚上十一時二十五分許，駕駛車牌號碼Ｗ
      Ｔ─四六六九號自用小客車，行經臺東市○○○路時，因有蛇行現象，適為當
      時在上開地點執勤之臺東縣警察局交通警察隊警員乙○○、黃永隆發覺，並鳴
      笛示意其停車受檢未果，俟異議人車行至咸陽路一巷二號門口停車，警員二人
      始上前盤查，經發覺異議人身上有濃厚酒氣，乃要求異議人出示駕駛執照並進
      行酒精濃度測試，然異議人拒絕出示駕駛執照及接受酒精濃度測試之檢定，遂
      掣單舉發，惟異議人逕入其屋內並拒絕簽章，警員二人因此在通知單上「收受
      通知聯者簽章欄內」記載「駕駛人堅持拒絕簽名」等情，有裁決書、舉發違反
      道路交通管理事件通知單等件在卷可稽；並經證人即警員乙○○到庭證述明確
      ，而異議人亦不否認當日將駕駛執照放在家裡，未出示駕照予盤查之警員，及
      拒絕接受酒測、簽收違規罰單等情，是異議人拒絕出示駕駛執照、接受酒精濃
      度測試之檢定、簽收舉發違反道路交通管理事件通知單等事實已均堪認定。
（二）按臨檢：於公共場所或指定處所、路段，由服勤人員擔任臨場檢查或路檢，執
      行取締、盤查及有關法令賦予之勤務，警察勤務條例第十一條第三款定有明文
      。次按道路交通管理之稽查，違規紀錄，由交通勤務警察，或依法令執行交通
      稽查任務人員執行之；公路主管及警察機關就其主管業務，查獲違反道路交通
      管理之行為者，應本於職權舉發或處理之；違反道路交通管理事件統一裁罰標
      準及處理細則第六條亦有明文。是警察機關就違反道路交通管理行為者之舉發
      ，為其依法令執行之勤務要無疑義，從而警察人員為舉發違反道路交通管理行
      為而實施路檢亦屬警察執行勤務之範圍。又警察人員執行路檢時，依司法院大
      法官會議釋字第五三五號解釋，固應出示證件表明其為執行人員之身分，並於
      臨檢進行前對在場者告以實施之事由，若警察人員違反上開程序，上開解釋亦
      認受臨檢人可提出異議或提起行政爭訟，然上開解釋文並未就此不適法之執勤
      行為，一併宣告無效，而現行法規對此亦無規定，則警察人員違反上開程序所
      為之行政處分其效力如何，應綜合當時各種事證判斷之，若其違反程序之情節
      重大，足以影響實質認定時，警察人員所為之處分自應予以撤銷，反之應予維
      持，以維社會秩序。本件異議人雖主張警員攔檢異議人時未出示證件，而執勤
      警員於執行本件路檢時確未出示證件一節，亦據證人乙○○到庭結證屬實，然
      證人及其他執勤人員當時係開警車、均著有制服，此業據證人乙○○到庭陳述
      綦詳，即異議人對此亦不爭執，則任何人從客觀上均可得知證人係執行勤務之
      警員無疑，是異議人所稱：恐警員二人係詐欺集團云云，顯為逃避酒測遁詞，
      委無足採，從而證人未出示證件，固有未洽，然依當時客觀情狀，難認證人之
      執勤有重大之瑕疵而足以影響其實質之認定，自難因此而認其舉發內容不實應
      予撤銷。
五、綜上所述，異議人為駕駛人，確有於本件舉發時、地拒絕出示駕駛執照及接受酒
    精測試檢定之違反道路交通管理處罰條例之行為，及異議人拒簽舉發通知單，依
    法視為已收受等事實洵堪認定。原處分機關依道路交通管理處罰條例第二十五條
    第一項第三款、第三十五條第三項，第六十七條第二項之規定，裁處異議人罰鍰
    六萬零三百元，並吊銷駕駛執照，三年內禁考之處分，於法並無違誤或不當之處
    ，本件異議為無理由，應予駁回。
六、據上論斷，應依道路交通案件處理辦法第十九條，裁定如主文
中      華      民      國    九十四    年      二      月      十四    日
                                臺灣臺東地方法院交通法庭
                                        法  官  范乃中
右正本證明與原本無異。
如不服本裁定，應於裁定送達後五日內，向本院提出抗告狀。
「切勿逕送上級法院」
                                        書記官  陳俊德
中      華      民      國    九十四    年      二      月      十六    日
